臺灣臺北地方法院民事判決　　　　　　91年度重訴字第1267號
原　　　告　新鼎系統股份有限公司
法定代理人　甲○○
訴訟代理人　謝裕律師
被　　　告　台北市政府工務局養護工程處
法定代理人　乙○○
訴訟代理人　詹文凱律師
上列當事人間給付買賣價金事件，本院於民國94年12月14日言詞
辯論終結，判決如下：
    主  文
被告應給付原告新台幣柒佰陸拾捌萬零壹佰伍拾捌元，及其中新
台幣柒佰肆拾玖萬陸仟壹佰參拾肆元自民國九十一年五月二十三
日起；其中新台幣壹拾捌萬肆仟零貳拾肆元自民國九十一年十月
一日起，均至清償日止，按年息百分之五計算之利息。
原告其餘之訴駁回。
訴訟費用由被告負擔十分之六，餘由原告負擔。
本判決原告勝訴部分，於原告供擔保新台幣貳佰伍拾陸萬元後得
假執行。但被告如於執行標的物拍賣、變賣或物之交付前，以新
台幣柒佰陸拾捌萬零壹佰伍拾捌元為原告預供擔保，得免為假執
行。
原告其餘假執行之聲請駁回。
    事實及理由
甲、程序方面：
一、本件原告之法定代理人由劉木泉變更為林秋風再變更為甲○
    ○，經聲明承受訴訟，於法並無不合，應予准許。
二、原告原起訴請求被告給付新台幣（下同）2,304萬7,347元，
    及其中1,282萬6,409元自民國90年6月17日起，其中1,022萬
    0,938元自起訴狀繕本送達之翌日起，均至清償日止，按年
    息5％計算之利息。嗣訴訟中變更為請求被告給付1,276萬1,
    822元，及其中235萬6,860元自民國90年6月17日起，其中1,
    022萬0,938元自起訴狀繕本送達之翌日起，其中18萬4,024
    元自91年10月1日起，均至清償日止，按年息5％計算之利息
    。屬減縮應受判決事項之聲明，依民事訴訟法第255條第1項
    第3款規定，應予准許，合先敘明。
乙、實體方面：
一、原告主張：被告於民國89年8月16日與原告就台北市○市地
    ○道監視系統設備擴充及更新工程案簽立訂購合約，由原告
    提供地下道監視系統設備及安裝，合約總價新台幣（下同）
    2,884萬0,756元。嗣90年1月11日台北市市長於婦女權益促
    進委員會第3屆第3次會議中指示交辦，將原告所供貨安裝完
    成可使用之地下道保安監視系統及水位監控系統提前於同年
    3月8日前開放使用，因此被告乃要求原告將當時已安裝完工
    可使用之37處地下道保安監視系統及40處地下道水位監控系
    統先行交付被告開放使用，並由被告於同年3月5日開始分階
    段作驗收之初驗工作。嗣經被告於初驗完成後，於同年4月1
    6日以北市○○路字第9061488100號函將初驗紀錄通知原告
    ，並限原告於30天內之改善期限完成缺失改善。嗣經原告依
    初驗紀錄所示完成改善缺失後，由被告自同年4月27日至同
    年5月27日間進行複驗，複驗結果所有初驗紀錄所示之缺失
    均已改善。依合約約定初驗合格後被告20日內辦理正式驗收
    ，詎被告拖延未辦裡正式驗收。嗣同年90年9月16日納莉颱
    風來襲，並挾帶大量豪雨，致台北市發生百年來罕見之水災
    ，已交付被告使用但未辦裡正式驗收之地下道保安監視系統
    及水位監控系統因地下道淹水而損壞，被告於同年10月17日
    召開「全市地○道監視系統設備擴充及更新工程案」納莉風
    災設備修復責任會議，會議結論明示：「一、本案全市51座
    人行地下道監視系統設備於今（90）年初已完成37座，依90
    年1月11日市長主持台北市婦女權益促進委員會第3屆第3次
    會議中口頭指示交辦，於今年3月8日前將部分完成之37座地
    下道監視系統提前開放使用，以保障婦女行走於地下道之人
    身安全，並經簽報辦理部分驗收，該已提前使用且完成部分
    驗收初驗之監視系統設備惟未完成正驗，但依民法第373條
    ：『買賣標的物之利益與危險，自交付時起，均由買受人承
    受負擔。』可視同實質交付之買賣標的物，故水災造成之損
    壞復舊由使用單位負擔經費應屬合宜。系統詳細損壞情形、
    數量應會勘調查統計，動支經費來源簽報市長核定後實施。
    二、未提前開放使用及驗收者，而有浸水損壞部分復舊由承
    商負責，其餘有關工期、付款辦法、保固責任、電信專線費
    用等問題，均應依合約相關規定辦理。」，由上會議結論顯
    示，被告自認其應負擔已交付使用之地下道監視系統設備之
    危險責任，該部分之買賣價金及修復費用應由被告負責給付
    原告。然被告迄今仍拒絕給付下列費用：
（一）系爭設備損壞修復費用872萬9,194元部分：查系爭設備既
      已交付被告使用，其利益及危險均應由被告承受負擔，則
      系爭設備於交付被告使用期間，因納莉颱風帶來水災致設
      備因淹水而發生損壞情事，該損壞危險即應由被告承受負
      擔，被告亦於上開90年10月17日會議中自認由其負擔修復
      費用，並指示原告予以修復，是請求被告給付此部分之修
      復費用為872萬9,194元。
（二）訂購合約外被告另行指示原告採購及安裝之價金235萬6,
      860元部分：查原告依訂購合約提供貨品及安裝，惟被告
      另行追加訂購貨品及安裝費總計達235萬6,860元，此部分
      既屬合約所定之外，由被告另行指示追加訂購之貨品及安
      裝，其價金自應由被告負擔，請求被告如數給付。
（三）電信月租費106萬2,031元及18萬4,024元部分：查原告因
      被告之要求，既於90年3月初將完成系統設備先行交付被
      告使用，其利益及危險均應由被告承受負擔，故系統設備
      向中華電信公司承租之專線月租費，自90年3月起即應由
      被告負擔，然被告卻以該先行交付被告使用之系統設備未
      經正式驗收為由，拒絕負擔，而由原告繼續代為繳納，在
      提起本件訴訟前，代繳電信專線月租費共為106萬2,031元
      ，起訴後至91年9月間止代繳電信專線月租費為18萬4,024
      元，依使用者付費之原則，應由被告負擔，原告先行代墊
      ，依無因管理規定請求被告如數返還。
（四）原告已交付被告使用完成初驗而未被水災淹沒損壞之監視
      系統設備價金，被告遲延給付之利息42萬9,713元部分：
      查原告已完成安裝之地下道監視系統設備，原告應被告之
      要求先行交付被告使用，嗣由被告於90年5月27日完成初
      驗程序而未為水災淹沒者，依合約第7條第3項規定，被告
      應於20日內辦理正式驗收，亦即應於同年6月16日辦理正
      式驗收付款，然此部分價金1,028萬4,947元，被告遲至91
      年4月17日方付款，共遲延305天，依法定利率5％計算，
      請求被告給付遲延利息42萬9,713元（10,284,947×5％×
      30 5/365＝429,713）。
    綜上所述，聲明：（一）被告應給付原告1,276萬1,822元，
    及其中235萬6,860元自90年6月17日起，其中1,022萬0,938
    元自起訴狀繕本送達之翌日起，其中18萬4,024元自91年10
    月1日起，均至清償日止，按年息5％計算之利息；（二）願
    供擔保，請准宣告假執行。
二、被告則以：
（一）對原告上開（一）請求部分：
      依系爭合約第6條、第7條約定，應認在被告正式驗收完畢
      後，始承認工程符合契約約定，始有交付或受領標的物。
      系爭部分設備於90年9月17日因風災而受損，當時正式驗
      收未完成，不能認已為交付或受領。又交付使用僅為權宜
      措施，尚未全部完成，原告仍負補正及維護之義務，並非
      全部交由被告管理，是不應認為已交付或受領，危險負擔
      尚未移轉，危險責任應由原告負擔，原告修復費用應自行
      負擔，被告不應承擔修復費用損害。且原告亦未舉證其主
      張損害之數額如何計算。另依訂購合約附件「詳細表II」
      第一頁費用項目第29項，原告應為系爭工程投保，原告於
      90年8月16日保險期間屆期時，未予續保，是同年9月17日
      因颱風造成設備損害而無法獲得理賠，故原告對損害之發
      生有可歸責事由等語，資為抗辯。
（二）對原告上開（二）請求部分：
      本件合約採統包方式，承商之義務為完成合約中之全部工
      程項目，其投標之標價亦應以全部工程為計價基礎，非以
      各細項分別計價，更不能以工程中細項之差異主張為契約
      外新增之項目，否則將徒生雙方爭議。系爭合約為地下道
      監視系統之安裝工程，非僅該設備之買賣而已，故原告為
      承作該工程，所需之設備、器材、人工費用及配合措施等
      ，均應為本合約之範圍，不應視為追加項目，被告前已以
      90年8月17日北市○○路字第9063279700號函覆說明。是
      原告主張追加訂購部分，其應自行吸收，被告毋庸為給付
      等語，資為抗辯。
（三）對原告上開（三）請求部分：
      依訂購合約附件「詳細表II」第二頁補充說明第18點約定
      ，驗收完成前之月租費由承商負責，部分設備於91年3月2
      6日完成驗收，其餘尚未完成驗收，故電信專線之月租費
      應由原告負擔，不應向被告請求等語，資為抗辯。
（四）對原告上開（四）請求部分：
      系爭工程於90年4月27日辦理初驗複驗時，驗收紀錄總結
      尚有3項缺失未改善，非無瑕疵，原告應依複驗紀錄修補
      完成始得辦理正式驗收，原告並未修補完成，是原告主張
      被告應於同年6月16日辦理正式驗收及付款一事，並不實
      在。又被告之付款義務應發生於正式驗收完成及簽具結算
      驗收證明單後，本件正式驗收完成日為91年3月26日，被
      告於同年4月17日付款，未有原告主張之遲延，無須支付
      遲延利息等語，資為抗辯。
   綜上所述，聲明：（一）原告之訴及假執行之聲請均駁回；
   （二）如受不利之判決，願供擔保請准免為假執行之宣告。
三、兩造不爭執之事實：
（一）兩造於89年8月16日與原告就台北市○市地○道監視系統
      設備擴充及更新工程案簽立訂購合約，由原告提供地下道
      監視系統設備及安裝，合約總價2,884萬0,756元。
（二）因被告要求，原告於90年3月5日將完成之37處地下道保安
      監視系統及40處地下道水位監控系統先行交付被告開放使
      用。
（三）系爭設備擴充及更新工程於交予被告後，業經為初驗、複
      驗，但被告未立即為正式驗收，直至91年3月26日始完成
      正式驗收。
（四）系爭訂購合約其性質為買賣及承攬混合契約。
（五）原告所交付被告使用之37處地下道保安監視系統及40處地
      下道水位監控系統，於90年9月16日納莉颱風來襲時，遭
      淹沒而損壞。
四、兩造之爭點及論述：
（一）就原告請求系爭設備損壞修復費用872萬9,194元部分：
   1、按民法第373條前段規定，買賣標的物之利益及危險，自
      交付時起，均由買受人承受負擔。其立法理由有二：首先
      ，買受人既已依出賣人之交付而取得標的物之占有，而得
      對標的物加以管領、監督，即應自行承擔其危險，而不應
      仍然由出賣人承擔之；其次，買受人既已依其占有，而得
      對標的物加以使用收益，自亦應承擔標的物毀損滅失等之
      後果，而負擔給付價金之義務。查本件兩造訂立之訂購合
      約，約定被告向原告訂購地下道監視系統設備，並由原告
      將該設備依照被告指定地點負責安裝完成（契約第5條-3
      、8參照），為兼具買賣及承攬之混合契約，為兩造所不
      爭執，並有訂購合約在卷可稽。依此，系爭設備之危險負
      擔，應自原告完成安裝交付被告使用時起即由被告負擔。
      又原告應被告之要求，已於90年3月5日將完成之37處地下
      道保安監視系統及40處地下道水位監控系統先行交付被告
      開放使用一節，為兩造所不爭，並兩造於90年10月17日研
      商「全市地○道監視系統設備擴充及更新工程案」納莉風
      災後設備修復責任會議，達成結論：「一、本案全市51座
      人行地下道監視系統設備於今（90）年初已完成37座，依
      90年1月11日市長主持台北市婦女權益促進委員會第3屆第
      3次會議中口頭指示交辦，於今年3月8日前將部分完成之3
      7座地下道監視系統提前開放使用，以保障婦女行走於地
      下道之人身安全，並經簽報辦理部分驗收，該已提前使用
      且完成部分驗收初驗之監視系統設備惟未完成正驗，但依
      民法第373條：『買賣標的物之利益與危險，自交付時起
      ，均由買受人承受負擔。』可視同實質交付之買賣標的物
      ，故水災造成之損壞復舊由使用單位負擔經費應屬合宜。
      ... 」，有該會議紀錄在卷可稽。足見兩造就上開「原告
      於90年3月5日將完成之37處地下道保安監視系統及40處地
      下道水位監控系統先行交付被告開放使用」部分，達成視
      同為實質交付買賣標的物，故水災造成之損害修復應由被
      告負擔之協議，兩造自應遵守該協議而同受拘束。因而原
      告主張系爭設備因納莉颱風所造成毀損之修復費用應由被
      告負擔，即屬有理。又該因納莉颱風侵襲所造成損壞之系
      統設備業經原告修復完成一事，亦為兩造所不爭，並有台
      北市政府工務局養護工程處91年7月16日北市○○路字第0
      9163487500號函及全市地○道監視系統擴充及更新工程案
      第四批財物結算驗收紀錄在卷可稽。綜上，原告請求被告
      給付其所支出之修復費用，為有理由。被告辯稱系爭設備
      尚未全部完成，未完成正式驗收，先行交付使用為權宜措
      施，依約不能認已為交付或受領，危險負擔尚未移轉，其
      不應負擔該修復費用云云，並不可採。
   2、次按系爭設備因納莉颱風侵襲受損，其修復費用究為多少
      ，兩造始終有爭議，本院經兩造同意，將原告所提卷附附
      件二「專案修復計畫」中所示「修復金額一覽表」送請財
      團法人臺灣經輔研究所鑑定修復金額總計為若干？經該所
      會同兩造就系爭設備裝置現場進行履勘及根據兩造所提供
      相關資料加以鑑定，認為該修復金額之合理價格為505萬3
      ,792 元-565萬6,195元，平均合理價格為535萬4,994元。
      有該所輔其鑑法宜字第9211002號給付買賣價金鑑定研究
      報告書在卷可稽。原告雖對該鑑定報告中有關「1.2保安
      影音傳送主機組（10 Channel）」、「3.1彩色攝影機」
      、10.1彩色攝影機」、「1.4數據裝置」、「8.2數據裝置
      」、「6.1廣播喇叭」、「8. 1水位監控傳送主機」、「
      1.1保安影因傳送主機」等項目之鑑價有所質疑。此經該
      所答覆，其係根據原告所提供相關資訊及「修復金額一覽
      表」相關明細下，進行「目前公開市場價格情報調查」，
      有關保安影音傳送主機、彩色攝影機發生因系爭時間（3
      年）等相關疑義，如部分產品若有不再生產、產業上利用
      性之改變產品新穎性之變更、產品技術進步性之異動或物
      價指數異動等，並非市場上價格情報可進行調查、調整或
      蒐集，為此就3年前之價格數據與現今之價格數據亦不可
      能進行差距相較，故本案宜以市場上近似本案標的之價格
      作為依據，進而擇取最大價格、最小價格及平均法，做為
      最終判斷合理公平價格、範圍；有關數據機之設備規格表
      如鑑定報告附件一所示，包含功能、規格及數量等說明，
      並無包含MT5600 DSVD規格內容，故如報告書37-50頁所示
      「修復金額一覽表」各項設備執行合理市場價格；有關廣
      播喇叭設備規格表如鑑定報告附件一所示；有關「水位監
      控傳送主機」、「保安影因傳送主機」項目，二者規格依
      提供資料所述並非完全相同，且二者市場價格情報調查之
      差距在於水位監控傳送主機設備並無包含「水位感應器」
      之市場價格情報，依此本案並無收具前述詳細合約設計圖
      面及其水位感應器集水地之配置、數量及規格等資料下，
      亦無包含「水位感應器」之市場價格情報，故如報告書
      37-50頁所示「修復金額一覽表」各項設備執行合理市場
      價格。有該所94年7月4日（94）台輔字第07001號在卷可
      稽。綜上所述，本院參以該鑑定機關已會同兩造就系爭設
      備裝置現場進行履勘及依據兩造所提供相關資料進行鑑定
      ，並其採用之鑑定方式及鑑定過程亦不背離專業，尚稱客
      觀公允，是以其鑑定平均合理價格535萬4,994元作為系爭
      設備損壞之修復費用，應屬合理。故原告請求被告給付系
      爭設備損壞修復費用535萬4,994元及加付自起訴狀繕本送
      達翌日起算法定遲延利息，為有理由。逾此之請求，不應
      准許。
（二）就原告請求訂購合約外被告另行指示原告採購及安裝之價
      金235萬6,860元部分：
   1、原告主張卷附附件一「合約外增加成本費用表」所示各項
      設備，係被告於訂購合約外另行指示原告採購及安裝設備
      ，該部分非為合約範圍內，此部分之價金被告自應負擔。
      被告則抗辯本件採統包方式，原告承作系爭工程所須費用
      ，均為合約範圍內，不應視為追加項目，原告不得再另行
      請求價金。
   2、查被告主張本件合約採統包方式一節，為原告所否認，被
      告就其主張並未舉證證明。其次，觀兩造訂立之訂購合約
      第2條、第3條及合約附件之詳細表、單價分析表、設備規
      格表、材料數量表，就本案工程之各項採購項目、單位、
      數量、規格及價格，皆分門別類予以訂明，難認是採統包
      方式，被告主張並不可採。惟原告所提「合約外已增加成
      本費用表」所列設備項目，是否應列為追加項目，由被告
      另行給付價金？仍應審酌該項目是否依通常情況為本案工
      程運作之「必要構建設備」，加以斟酌。本院經兩造同意
      ，將原告所提卷附附件一「合約外增加成本費用表」所示
      各項設備，送請同前鑑定機關鑑定依通常情況是否應包含
      於兩造間採購合約「詳細表」項目中？所追加採購各項設
      備價格若干？經該所會同兩造就系爭設備裝置現場進行履
      勘及根據兩造所提供相關資料加以鑑定，認為追加採購各
      項設備價格之合理範圍為85萬8,963元-129萬9,254元，平
      均合理價格為107萬9,109元。有同前鑑定報告書可稽。原
      告雖對該鑑定報告中有關是否應列為追加項目及鑑價有所
      質疑。此經該所答覆，其係根據原告所提供相關資訊及「
      合約外增加成本費」相關明細下，進行「目前公開市場價
      格情報調查」，有關「警示用日光燈」、「防接貼條」「
      漏電斷路器」、「各地下道追加無熔絲開關」、「集水井
      加不銹剛器材」等項目，詢價即包含說明該設備至台北市
      57處地下道施工，故如報告書32-35頁所示「合約外增加
      成本費」各項設備工資執行合理市場價格；有關數據機之
      設備規格表如鑑定報告附件一所示，包含功能、規格及數
      量等說明，並無包含MT5600 DSVD規格內容，故如報告書
      32-35頁所示「合約外增加成本費用表」數據機設備執行
      合理市場價格；有關「辛亥車行攝影機遷移管線工資」、
      「三總車行攝影機遷移管線工資」、「萬大富民追加攝影
      機遷移管線工資」項目，依原告所提供資訊，並無該三處
      原合約設計圖面、遷移後主機配置或其他遷移說明等相關
      資料下，亦無包含該三處地下道皆為施作時需於深夜施工
      ，且必須於地下道兩各置一組人、車指揮車輛改道行駛等
      資料，做為公開市場價格情報調查依據。故該三處地下道
      攝影機遷移管線於該處之遷移線為公開市場價格情報調查
      下，如報告書32-35頁所示「合約外增加成本費用表」設
      備執行合理市場價格。有該所94年7月4日（94）台輔字第
      07001號在卷可稽。綜上所述，本院參以該鑑定機關已會
      同兩造就系爭設備裝置現場進行履勘及依據兩造所提供相
      關資料進行鑑定，並其採用之鑑定方式及鑑定過程亦不背
      離專業，尚稱客觀公允，是以其鑑定追加採購各項設備之
      平均合理價格107萬9,109元作為系爭訂購合約外追加項目
      而應由被告支付之價金，應屬合理。從而，原告請求被告
      給付訂購合約外被告另行指示原告採購及安裝之價金107
      萬9,109元及加付自起訴狀繕本送達翌日起算法定遲延利
      息，為有理由。逾此之請求，不應准許。
（三）就原告請求電信月租費106萬2,031元及18萬4,024元部分
      ：
   1、原告主張其於90年3月將系爭設備交付被告使用，買賣標
      的物已交付，利益及危險應由被告負擔，依使用者付費原
      則，電信專線月租費自90年3月應由被告支付始為合理；
      被告則抗辯兩造訂購合約附件「詳細表II」第2頁補充說
      明第8點約定，驗收完成前之電信月租費由承商（即原告
      ）負責，系爭契約中標的中，部分設備於91年3月26日始
      完成驗收，其餘尚未完成驗收，依約該電信專線月租費仍
      應由原告負擔。
   2、按解釋當事人之契約，應以當事人立約當時之真意為準，
      而真意何在，又應以過去事實及其他一切證據資料為斷定
      之標準，不能拘泥文字致失真意（最高法院19年上字第45
      3號、39年台上字第1053號判例意旨參照）。本件兩造訂
      購合約附件「詳細表II」第2頁補充說明第8點固約定：「
      電信專線（19.2K）之申請，由承商負責處理，費用由養
      工處依實支付；惟驗收完成前之月租費由承商負責。」，
      惟參酌雙方當初立約之真意，應是在系爭設備未完成驗收
      前，理當在原告管領占有中，自應由原告負擔月租費，而
      驗收完成後，理當交付被告管領占有使用，自應由被告負
      擔月租費。至於本件發生在未驗收完成前，原告應被告要
      求提前交付系爭設備，應是雙方立約當時所未料及，此種
      情形應不包含該約定範圍內。準此，被告辯稱依上開約定
      ，原告在系爭設備未完成驗收前，不得向被告請求月租費
      云云，並不可採。次按管理事務利於本人，並不違反本人
      明示或可得推知之意思者，管理人為本人支出必要或有益
      之費用，得請求本人償還其費用及自支出時起之利息，民
      法第176條定有明文。原告主張其於90年3月5日將系爭設
      備交付被告使用，依使用者付費之原則，應由被告負擔月
      租費，今其代繳該月租費，依上開無因管理規定請求被告
      返還其所代繳之月租費，即屬有理。又原告主張其自90年
      3月起至提起本件訴訟前共代繳月租費106萬2,031元，及
      起訴後至91年9月間止代繳18萬4,024元，業據提出電信費
      收據為證，並為被告所不爭，堪信為真。從而，原告依無
      因管理規定，請求被告償還其代繳之月租費及加付法定遲
      延利息（其中106萬2,031元自起訴狀繕本送達翌日起算，
      18萬4,024元自91年10月1日起算），為有理由。
（四）就原告請求其已交付被告使用完成初驗而未被水災淹沒損
      壞之監視系統設備價金，被告遲延給付之利息42萬9,713
      元部分：
   1、原告主張伊於90年3月5日將系爭設備交付被告使用，被告
      於同年4月16日將初驗紀錄通知伊，及自90年4月27日至5
      月27日進行複驗，複驗結果之前初驗紀錄缺失均改善，故
      被告依約應於20日內即90年6月16日前辦理正式驗收付款
      ；被告則以系爭設備90年4月27日辦理初驗複驗紀錄，總
      結尚有3項缺失未改善，原告應依複驗紀錄完成始得辦理
      正式驗收。
   2、按訂購合約第7條第3項前段約定: 「初驗合格後，除合約
      另有規定外，甲方（即被告，下同）應於20日內辦理正式
      驗收... 」及同條第7項約定：「甲方驗收時，如發現財
      物規格或品質有瑕疵或與合約規定不符時，乙方（即原告
      ，下同）應於甲方指定期限內負責改善或更換完妥，...
      」。查兩造就系爭設備於90年4月27日辦理驗收之複驗，
      總結：「綜前本次所有初驗之複驗缺失結果內容，除（1
      ）數據機設備未依送審規範施作亦未經電信總局審驗認可
      ，相關文件均未提送（2）水位監視系統預留廣播喇叭功
      能未達本處要求（3）東社派出所專線線路易斷線，承商
      仍需負責處理外，其於各項設備、功能尚可。」，有被告
      之90年6月7日北市○○路字第9062373800號函及全市地○
      道監視系統設備擴充及更新工程部分驗收之複驗紀錄在卷
      可稽，並為兩造所不爭。則依上約定，原告應依該複驗紀
      錄上列之三項缺失改善後始得請求被告為正式驗收。而依
      原告所提出之被告90年8月1日北市○○路字第9063289500
      號書函，可認上開第1、3項缺失業已改善，至於第2項缺
      失是否改善，兩造仍有爭議。按上開第2項缺失，原告稱
      其原安裝之設備已符合約定「預留加裝廣播喇叭功能」，
      被告初驗時並未將此列為缺失，卻於複驗時要求原告更換
      為與保安監視系統相同之機組，自不合理，並提出其函請
      台北市電腦商業同業公會之說明解釋函，證明被告原安裝
      之水位監控系統中預留廣播功能之機組確實符合兩造訂購
      合約之約定，並無瑕疵缺失。然原告亦自承因被告之堅持
      ，原告已應被告之要求，將水位監控系統之數據機更換為
      與保安監視系統相同之機組，是兩造既合意將水位監視系
      統之數據機更改為與保安監視系統數據機相同之機組，原
      告自需完成變更後之內容，即將水位監控系統之數據機改
      為與保安監視系統數據機改為同樣機組後，方得請求被告
      為正式驗收。本件原告既未舉證其改裝水位監視系統數據
      機之完成時點為何，且依被告上開書函可知原告至90年8
      月1日尚未完成該改裝機組。綜上，原告主張被告應於90
      年6月16日辦理正式驗收付款云云，尚屬無理。
   3、原告另主張就未遭納莉颱風淹沒之系統設備，於90年5月2
      7日完成初驗，被告應於20日內（即90年6月16日前）辦理
      正式驗收付款，被告卻遲至91年3月26日方辦理正式驗收
      ，4月17日付款，為遲延給付，應給付遲延利息；被告則
      以其之付款義務發生於正式驗收完成及簽具結算驗收證明
      單後，本件正式驗收日為91年3月26日，被告於4月17日付
      款並無遲延情事。
   4、按訂購合約第5條第1項約定：「乙方應自訂約翌日起至含
      星期日、紀念日或其他休息日在內之（180）日曆天內全
      部交貨（或完工）」、第7條第2項約定：「財物依約分批
      交貨（或完工），有初驗程序者，除合約另有規定者外，
      甲方應於收受乙方申請初驗通知及送審之相關資料之日起
      30日內辦理初驗並作成初驗紀錄...。」、第7條第3項前
      段約定：「初驗合格後，除合約另有規定外，甲方應於20
      日內辦理正式驗收...。」、第6條第2項約定：「分批交
      貨者，於分批驗收合格後10日內填具分批結算驗收證明書
      。」本件原告主張其應被告要求，於90年3月5日將當時已
      安裝完工可使用之37處地下道保安監視系統及40處地下道
      水位監控系統先行交付被告開放使用，為被告所自認，依
      此，兩造約定先交付部分設備，即為分批交貨，又被告於
      91年3月20日召開之「全市地○道監視系統設備擴充及更
      新工程案」相關施工問題討論協調會議記錄，結論第3點
      雙方即就已使用而未遭納莉颱風影響之部分工程，討論正
      式驗收相關問題。依上開訂購合約約定及該會議記錄，系
      爭工程可為分批交貨分批驗收，是原告應被告要求先行交
      付被告使用而未為納莉水災淹沒之設備，確實可另行為驗
      收，然如前所述，前提仍應以原告完成複驗紀錄記載之缺
      失事項改善時，即原告完成將水位監視系統之數據機更改
      為與保安監視系統數據機相同之機組之日，方為初驗合格
      ，而計算被告依約應為正式驗收之日期，再為認定被告是
      否有遲延驗收之情事。惟原告並未舉證其變更安裝水位監
      視系統數據機之日期，自無法認定被告是否有遲延給付情
      事。從而，原告請求其已交付被告使用完成初驗而未被水
      災淹沒損壞之監視系統設備價金，被告遲延給付之利息42
      萬9,713元，應無理由。
（五）承上所述，被告共應給付原告768萬0,158元（535萬4,994
      元＋107萬9,109元＋106萬2,031元＋18萬4,024元＝768萬
      0,158元）。
六、綜上所述，原告本於兩造訂購合約及無因管理之規定，請求
    被告給付768萬0,158元，及其中749萬6,134元自起訴狀繕本
    送達之翌日即91年5月23日起；其中18萬4,024元自91年10月
    1日起，均至清償日止，按年息5％計算之利息，為有理由，
    應予准許。逾此範圍之請求，為無理由，應予駁回。
七、假執行之宣告：
    兩造均陳明願供擔保，聲請宣告假執行或免為假執行，就原
    告勝訴部分，經核均無不合，爰分別酌定相當擔保金額准許
    之。至原告敗訴部分，其假執行之聲請已失所依附，應併予
    駁回。
八、本件為判決基礎之事證已臻明確，兩造其餘攻擊防禦之方法
    或聲請調查之證據，經本院斟酌後，認均不足以影響本判決
    之結果，自無逐一詳予論駁或調查之必要，併此敘明。
九、據上論結，原告之訴為一部有理由，一部無理由，依民事訴
    訟法第79條、第390條第2項、第392條，判決如主文。
中　　華　　民　　國　　94　　年　　12　　月　　30　　日
                      民事第六庭    法　官　曾部倫
以上正本係照原本作成
如對本判決上訴，須於判決送達後20日內向本院提出上訴狀
中　　華　　民　　國　　94　　年　　12　　月　　30　　日
                                    書記官  謝梅琴
